【裁判字號】    92,訴,1607
【裁判日期】    920815
【裁判案由】    常業詐欺
【裁判全文】
臺灣臺中地方法院刑事判決                        九十二年度訴字第一六七號
    公  訴  人  臺灣臺中地方法院檢察署檢察官
    被      告  丙○○
                乙○○
右列被告等因詐欺案件，經檢察官提起公訴（九十二年度偵字第六二六０、八四六三
號），本院判決如左：
    主  文
丙○○幫助連續意圖為自己不法之所有，以詐術使人將本人之物交付，處有期徒刑伍
月，如易科罰金，以參佰元折算壹日。
乙○○幫助意圖為自己不法之所有，以詐術使人將本人之物交付，未遂，處有期徒刑
參月，如易科罰金，以參佰元折算壹日。
    事  實
一、丙○○於民國八十一年間因違反麻醉藥品管理條例案件，經本院判處有期徒刑三
    月確定，經送監執行，於八十二年四月十九日執行完畢；復於八十二年間因賭博
    案件，經本院判處有期徒刑五月確定，於八十三年一月十三日易科罰金執行完畢
    ，又於八十四年間因懲治盜匪條例等案件，經本院判處有期徒刑八年二月（盜匪
    部分判處有期徒刑八年，偽造文書判處有期徒刑三月，二者定應執行之刑有期徒
    刑八年二月）確定，嗣送監執行，於八十九年七月二十五日假釋付保護管束，復
    經撤銷假釋，於九十一年十二月六日入監執行殘刑，指揮書執畢日為九十五年二
    月二十八日，現在監執行中（與本件不構成累犯）。丙○○、乙○○因缺錢花用
    ，明知有不詳姓名、年籍綽號「阿林仔」之成年男子等人收集他人之存摺、金融
    卡，顯係欲以該收集之帳戶遂行財產上犯罪之目的，而將自己帳戶出租或出售他
    人使用，足供他人詐騙財物，仍不違背其本意，各基於幫助他人詐欺取財之犯意
    ：丙○○先後於九十年九月二十日及同年十月二日，前往臺中市○區○○路一八
    五號世華聯合商業銀行西臺中分行（下稱世華銀行西臺中分行）及臺中市○○路
    三六七號遠東國際商業銀行臺中公益分行（下稱遠東銀行臺中公益分行），以自
    己名義申請開立帳號分別為00000000000、00000000000
    0000號之活期存款帳戶，於取得該銀行存摺及金融卡後，在臺中市○○路與
    臺中路口，以每一帳戶新臺幣（下同）三千元（共計六千元，公訴人誤為以三千
    元之代價出售）之代價，將上開二帳戶存摺、金融卡連同密碼一併出租與不詳姓
    名、年籍綽號「阿林仔」之成年男子使用三個月（公訴人誤為「張仔」、「阿林
    」二人）。另乙○○經由報紙得知蒐購帳戶之廣告，即依廣告所載電話號碼與對
    方聯絡，並依對方指示於九十年七月四日至臺中縣大里市○○路○段一二七號台
    新國際商業銀行大里分行（下稱台新銀行大里分行），以自己之名義申請開立帳
    號為00000000000000號之活期存款帳戶，於取得該銀行之存摺及
    金融卡後，於同日下午三時許，依約定在臺中市○○路、國光路口，將上開存摺
    、金融卡連同其印章，以八百元之代價出售不詳姓名之成年男子二人，均以此提
    供帳戶存摺、金融卡之方式幫助詐騙他人財物。嗣「阿林仔」等人基於意圖為自
    己不法所有之概括犯意，於報紙以粲坤通訊公司名義刊登販賣手機，每支三千元
    ，買二送一之廣告，使丁○○、甲○○閱報後信以為真，陷於錯誤，欲購買行動
    電話手機，分別依報紙廣告內容與「阿林仔」等人聯絡後，依指示以提款機轉帳
    之方式，丁○○於同年九月二十七日兩次匯款六千元及九萬零九百二十七元至上
    開世華銀行西臺中分行丙○○之帳戶；甲○○則於同年十一月十六日兩次匯入八
    萬零八十元及九千六百八十五元至上開遠東銀行臺中公益分行丙○○之帳戶、另
    一次轉帳九千六百八十五元，因操作誤輸帳號，致未能將款項轉入上開台新銀行
    大里分行乙○○之帳戶而未得逞，該「阿林仔」等人隨即失去聯絡，丁○○、甲○○始知受騙。
二、案經甲○○訴由臺灣板橋地方法院檢察署及嘉義市警察局第一分局報由臺灣嘉義
    地方法院檢察署呈請臺灣高等法院檢察署移轉臺灣臺中地方法院檢察署檢察官偵
    查起訴。
    理  由
一、訊據被告丙○○固坦承有至世華銀行西臺中分行、遠東銀行臺中公益分行開立帳
    戶並以各三千元之代價，將存摺、金融卡、密碼出租予不詳姓名年籍綽號「阿林
    仔」之人使用之事實，另訊據被告乙○○亦坦承出售台新銀行大里分行帳戶存摺
    、金融卡供人使用之事實，惟均矢口否認有何幫助詐欺之犯行，被告丙○○辯稱
    係「阿林仔」以每一帳戶三千元之代價向其借用帳戶，約定三個月後歸還，並不
    知是何用途云云，另被告乙○○辯稱其因生雙胞胎，急需籌錢買奶粉，遂看報紙
    賣帳戶，其並不認識對方，亦不知帳戶出售後之用途云云。經查：
  (1)證人丁○○、甲○○分別因報紙得知販賣手機，每支三千元，買二送一之廣告，
    而依廣告所載電話與對方接洽連繫，並依指示以提款機轉帳之方式，其中丁○○
    於九十年九月二十七日兩次匯款六千元及九萬零九百二十七元至世華銀行西臺中
    分行帳號00000000000號、戶名丙○○之帳戶；甲○○則於同年十一
    月十六日兩次匯入八萬零八十元及九千六百八十五元至上開遠東銀行臺中公益分
    行丙○○之帳戶、另一次轉帳九千六百八十五元，因操作誤輸帳號，致未能轉入
    上開台新銀行大里分行乙○○之帳戶，嗣對方即失去聯絡等情，業據證人丁○○
    於警訊時、及證人甲○○於偵查中指證甚明，復有報紙廣告剪報影本一份、丁○○匯款至00000000000號帳戶之郵政儲金匯業局儲戶交易明細表影本
    二份、甲○○匯款至遠東銀行000000000000000號帳戶之交易明
    細表影本二份、台新銀行00000000000000號帳戶之交易明細表影
    本一份在卷可資佐證，是以上開戶確係用以詐欺取財，供被害人匯款之用。
  (2)又被告丙○○將其於九十年九月二十日在世華銀行西臺中分行以自己名義申請開
    立帳號為00000000000號活期存款帳戶及同年十月二日在遠東銀行臺
    中公益分行以自己名義申請開立帳號000000000000000號之活期
    存款帳戶，於取得該銀行存摺及金融卡後，在臺中市○○路與臺中路口，以每一
    帳戶三千元之代價，將上開二帳戶存摺、金融卡連同密碼出租與不詳姓名、年籍
    綽號「阿林仔」之成年男子使用三個月之事實，業據被告丙○○供明在卷，另被
    告乙○○於九十年七月四日至台新國際銀行大里分行，以自己之名義申請開立帳
    號為00000000000000號之活期存款帳戶，於取得該銀行之存摺及
    金融卡後，於同日下午三時許，依約定在臺中市○○路、國光路口，將上開存摺
    、金融卡連同其印章，以八百元之代價出售不詳姓名之成年男子二人之事實，亦
    據被告乙○○供認無訛，並有世華銀行西臺中分行九十一年二月二十七日（九十
    一）西中字發第五八號函及函附之存款明細分戶帳、開戶基本資料各一件，遠東
    銀行九十二年二月二十四日（九二）遠銀益字第九號函及函附之戶名丙○○開戶
    總約定書、個人戶基本資料開戶登錄單、印鑑卡、存摺往來明細查詢單、未登摺
    交易明細表各一件，台新銀行大里分行九十一年十二月二十日大里字第九一一二
    七號函及函附之戶名乙○○臺幣存款交易明細查詢一件在卷可參。
  (3)被告丙○○、乙○○雖均以出租及出售帳戶存摺、金融卡後，並不知該帳戶係做
    何用途置辯，惟查被告丙○○於審理中自承並不知該向其承租帳戶之「阿林仔」
    真實姓名，只認識其二、三個月左右，並無深交等語，另被告乙○○供承其係看
    報紙賣帳戶，對方其並不認識等語，顯見被告二人分別出租及出售帳戶之對象並
    不熟識，而一般金融機構之存摺，係供開戶之人為存、提、匯款或接受匯款等往
    來行為之用，任何成年人皆可自行前往開戶取得，存摺本身並無市場交易價值，
    而依一般社會經驗法則判斷，實無必要隱匿自己名義帳戶而承租或收購他人帳戶
    使用之必要，苟承租或蒐購他人帳戶使用，顯然與一般正當合法交易之情形有悖
    ，是被告等二人應可預見出租或出售帳戶及存摺提供予不相識之人使用，係為隱
    匿掩護不法交易行為所得，用以避免檢警機關之查緝，即俗稱「人頭帳戶」，竟
    仍不違背其本意，提供之帳戶存摺供欲藉此犯罪之姓名年籍不詳之人使用，從事
    詐欺取財構成要件以外之行為，亦徵其有不確定之幫助犯意甚明。是以被告二人
    辯以不知帳戶之用途云云，無非事後圖卸刑責之詞，均無足採信，渠等犯行均堪
    認定，應予依法論科。
二、查本件不詳姓名、年籍綽號「阿林仔」之成年男子及另不詳姓名年籍之成年男子
    二人等人所連續向證人丁○○、甲○○詐騙指示匯款，證人丁○○於兩次匯款六
    千元及九萬零九百二十七元至上開世華銀行西臺中分行丙○○之帳戶；證人甲○○則於二次匯入八萬零八十元及九千六百八十五元至上開遠東銀行臺中公益分行
    丙○○之帳戶、另一次轉帳九千六百八十五元，因操作誤輸帳號，致未成功轉入
    上開台新銀行大里分行乙○○之帳戶，係犯刑法第三百三十九條第一項之連續詐
    欺取財罪及第三百三十九條第三項、第一項詐欺取財未遂罪。而被告丙○○出租
    存摺帳戶供渠等詐取財物匯款使用，雖並未參與詐欺之犯行然其顯係以幫助犯詐
    欺取財罪之意思，參與詐欺取財構成要件以外之行為，係犯刑法第三十條第一項
    、第三百三十九條第一項詐欺取財罪之幫助犯，並依刑法第三十條第二項幫助之
    例減輕其刑。另被告乙○○出售帳戶供人詐取財物匯款使用，雖並未參與詐欺之
    犯行然其顯係以幫助犯詐欺取財罪之意思，參與詐欺取財構成要件以外之行為，
    惟因證人甲○○匯款至被告乙○○帳戶未得逞，核其所為係犯刑法第三十條第一
    項、第三百三十九條第三項、第一項之幫助詐欺取財未遂罪。就幫助犯行應依刑
    法第三十條第二項減輕其刑，而其為未遂犯，應依刑法第二十六條前段減輕其刑
    ，並遞減輕之。公訴人雖以被告二人分別涉犯刑法第三百四十條常業詐欺罪嫌之
    幫助犯，惟依公訴人所起訴之犯罪事實，僅被害人丁○○、甲○○二人出面指證
    遭詐騙匯款之被害事實，且並無從查證該「阿林仔」等人係恃以為生活之資，則
    依現存證據並無法認定「阿林仔」等人係犯刑法第三百四十條之常業詐欺罪嫌，
    故被告二人提供存摺行為，尚難認構成幫助常業詐欺罪，公訴人認涉犯幫助常業
    詐欺罪嫌，容有誤會，惟於社會基本同一事實範圍內，本院自得予以變更起訴法
    條。爰審酌被告丙○○前有前科紀錄之不良素行，其出租二帳戶供人行騙匯款，
    另被告乙○○前無不良素行，其出售一帳戶供人行騙匯款，渠等提供帳戶供他人
    非法使用，使犯罪難以查緝，助長犯罪，行為殊屬不當，而被告乙○○因有二子
    待扶養，需款孔急鋌而走險出售帳戶，業據被告乙○○供明，復有戶籍謄本一份
    在卷可參，且被告二人犯後雖分別能坦承出租及出售帳戶之事實，惟猶均飾詞卸
    責，未能坦白認過、犯後態度難認良好等一切情狀，分別量處如主文所示之刑，
    並均諭知易科罰金之折算標準。
據上論斷，應依刑事訴訟法第二百九十九條第一項前段、第三百條，刑法第三百三十
九條第一項、第三項、第二十六條前段、第三十條、第四十一條第一項前段，罰金罰
鍰提高標準條例第一條前段、第二條，判決如主文。
中      華      民      國      九十二      年      八    月    十五    日
                                    臺灣臺中地方法院刑事第二庭
                                        法  官  陳  葳
右正本證明與原本無異
如不服本判決，應於收受本判決後十日內向本院提出上訴書狀，其未敘述上訴理由者
，並得於提起上訴後十日內向本院補提理由書狀（均須按他造當事人之人數附繕本）
「切勿逕送上級法院」
                                        書記官
中      華      民      國      九十二      年      八    月    十五    日
附錄法條：
刑法第三十條幫助他人犯罪者，為從犯。雖他人不知幫助之情者，亦同。
從犯之處罰，得按正犯之刑減輕之。
刑法第三百三十九條第一項
意圖為自己或第三人不法之所有，以詐術使人將本人或第三人之物交付，處五年以下
有期徒刑、拘役或科或併科一千元以下罰金。
以前項方法得財產上不法之利益或使第三人得之者，亦同。
前二項之未遂犯罰之。


司法院資訊處製作；財團法人民間司法改革基金會備份。
